臺灣臺中地方法院刑事判決　　　　　　 96年度易緝字第500號
公 訴 人　臺灣臺中地方法院檢察署檢察官
被　　告　甲○○
上列被告因詐欺案件，經檢察官提起公訴（八十七年度偵字第一
一三七九號），本院判決如下：
    主    文
本件免訴。
    理    由
一、公訴意旨略以：被告甲○○於民國（下同）八十一年六月間
    明知其所經營之瑞聚門國際股份有限公司職員廖進榮（已另
    行分案偵辦）與前青年中學董事長蔡少明（已死亡）無任何
    債權關係，因蔡少明與蔡譜陸購買青年中學校地有糾紛，蔡
    少明乃透過關係請蔡譜陸出面解決，為蔡譜陸均避不見面，
    為防止蔡譜陸陸續將所餘之土地過戶，甲○○遂建議蔡少明
    能找一些可信賴之假債權人，先持假債權向臺灣臺中地方法
    院辦理土地查封，乃商情知情之廖進榮出面充當人頭，由蔡
    少明於八十一年六月二十日，在臺北市○○○路一八一號十
    樓上述甲○○經營之公司，書立一張新台幣（下同）四千萬
    元之本票（票號：○一二三○六），發票日期八十一年六月
    二十日，到期日八十一年十二月二十日，並利用其他債權人
    查封青年中學校地之機會，以上述不實之債權，參與分配，
    使承辦之臺灣臺中地方法院民事庭法官陷於錯誤，登載於職
    務上所掌之公文書即參與分配表上（八十二年票字第○二○
    八二號），參與分配蔡少明青年中學土地拍賣之價金。嗣後
    因蔡少明與蔡譜陸二人間之債務糾紛，透過羅福助之出面，
    雙方決議由蔡譜陸以二億九千萬元償還蔡少明之債權人，乃
    由林錦源、甲○○等人負責分配上述二億九千萬元之款項予
    各債權人，甲○○於八十二年十月二十三日即以廖進榮之名
    義，將該張四千萬本票之債權，以一千九百萬元讓與蔡譜陸
    ，使不知情之蔡譜陸誤信廖進榮之債權為實在，同意代蔡少
    明清償，以利辦理青年中學校地之過戶登記，並由甲○○取
    得蔡譜陸所開立之一千九百萬元支票，上述支票並經兌現，
    足生損害於臺灣臺中地方法院債權分配之正確性及其他真正
    債權人之權益。因認被告甲○○涉犯刑法第二百十六條行使
    刑法第二百十四條、刑法第三百三十九條第一項之詐欺罪嫌
    ，所犯上開二罪，有方法結果之牽連關係，為牽連犯，從一
    重即刑法第三百三十九條第一項處斷。
二、按時效已完成者，應諭知免訴之判決，並得不經言詞辯為之
    ，刑事訴訟法第三百零二條第二款、第三百零七條，分別定
    有明文。
三、新舊法比較之說明：
（一）查被告甲○○行為後，刑法第二條第一項業於九十四年二
      月二日修正公布，並自九十五年七月一日起施行。修正後
      刑法第二條第一項規定，已將新舊法律適用之「從新從輕
      」原則，改採「從舊從輕」原則，而此規定僅係規範行為
      後法律變更所生新舊法律比較適用之準據法，並非實體刑
      罰法律，自不生行為後法律變更之比較適用之問題，應逕
      行適用新法第二條第一項之規定，為「從舊從輕」之比較
      。
（二）按追訴時效期間之長、短，關係是否行為人受到刑事追訴
      或處罰，而追訴權時效完成者，應依刑事訴訟法第三百零
      二條第二款規定諭知免訴，而免訴判決為實體判決，因此
      關於追訴時效期間之修正，應屬實體刑罰法律變更，而有
      第二條第一項之適用（參照最高法院二十四年七月民刑庭
      總會決議〈二〉）。依此，本件被告行為時刑法第八十條
      追訴權之時效期間規定為：「追訴權，因左列期間內不行
      使而消滅：一、死刑、無期徒刑或十年以上有期徒刑者，
      二十年。二、三年以上十年未滿有期徒刑者，十年。三、
      一年以上三年未滿有期徒刑者，五年。四、一年未滿有期
      徒刑者，三年。五、拘役或罰金者，一年。前項期間自犯
      罪成立之日起算。但犯罪行為有連續或繼續之狀態者，自
      行為終了之日起算。」。修正後之刑法第八十條則規定為
      ：「追訴權，因下列期間內未起訴而消滅：一、犯最重本
      刑為死刑、無期徒刑或十年以上有期徒刑之罪者，三十年
      。二、犯最重本刑為三年以上十年未滿有期徒刑之罪者，
      二十年。三、犯最重本刑為一年以上三年未滿有期徒刑之
      罪者，十年。四、犯最重本刑為一年未滿有期徒刑、拘役
      或罰金之罪者，五年。前項期間自犯罪成立之日起算。但
      犯罪行為有繼續之狀態者，自行為終了之日起算。」。本
      件被告所涉犯之刑法第三百三十九第一項詐欺罪之法定刑
      為「五年以下有期徒刑、拘役或科或併科一千元以下罰金
      」，是依被告行為時之舊法，追訴時效期間為十年，新法
      之追訴時效期間則為二十年。比較新、舊法結果，被告行
      為時之舊法對其較為有利，揆諸前開修正後之刑法第二條
      第一項前段之規定，本件應適用被告行為時之舊法。則關
      於追訴權時效之停止進行，及其期間、計算，並一體適用
      修正前刑法第八十三條之規定，合先敘明。
四、查本件被告甲○○被訴涉犯刑法第三百三十九條第一項之罪
    嫌，而本件被告犯罪成立日為八十二年十月二十三日，案經
    檢察官於八十七年六月二日開始實施偵查，並於同年十二月
    四日提起公訴，而於八十八年一月四日繫屬本院，有卷附臺
    灣臺中地方法院檢察署收件戳印一枚、起訴書及本院收件戳
    印一枚可稽。嗣被告於本院審理期間逃匿，經本院於八十八
    年十二月十日通緝，有通緝書一紙在卷可稽，是被告逃匿致
    審判之程序不能繼續而停止。本件被告所犯之上開罪名，依
    修正前刑法第八十條第一項第二款、第八十三條之規定，其
    追訴權時效期間加計其停止期間共為十二年六月。另自檢察
    官八十七年六月二日實施偵查日起，迄本院八十八年十二月
    十日發布通緝之一年六月又十二日，此段期間檢察官及本院
    乃依法行使追訴及審判之程序，依司法院大法官會議釋字第
    一三八號解釋，此時追訴權既無不行使之情形，自不生時效
    進行之問題。另本件自八十七年十二月四日提起公訴起至八
    十八年一月四日繫屬於本院時止，則有一月又一日。是本件
    追訴權時效自八十二年十月二十三日被告犯罪行為成立日起
    算，加上前揭十二年六月追訴權時效期間，再加上檢察官開
    始實施偵查及本院行使追訴權之期間計一年六月又十二日，
    及扣除提起公訴日起至法院繫屬日止之一月又一日，計算之
    結果，本件被告所犯前揭犯罪之追訴權時效至遲應於九十六
    年十月四日，即告完成。本件犯罪之追訴權時效既已完成，
    揆諸前開說明，爰不經言詞辯論，逕為免訴判決之諭知。
據上論斷，應依刑事訴訟法第三百零二條第二款、第三百零七條
，判決如主文。
中　　華　　民　　國　　96　　年　　10　　月　　24　　日
              刑事第二庭  審判長法　官　曾佩琦
　　　　　　　　　　　　　　    法　官　陳姵君
                                法　官　郭書豪
以上正本證明與原本無異。
如不服本判決，應於判決送達後10日內，向本院提出上訴狀。
上訴書如未敘述理由，應於上訴期間屆滿後20日內補提理由書於
本院。
                                書記官  陳美虹
中　　華　　民　　國　　96　　年　　10　　月　　24　　日
